【裁判字號】    89,判,1610
【裁判日期】    890519
【裁判案由】    綜合所得稅
【裁判全文】
行  政  法  院  判  決                          八十九年度判字第一六一○號
    原      告  甲○○
    被      告  財政部臺灣省南區國稅局
右當事人間因綜合所得稅事件，原告不服行政院中華民國八十八年五月三日台八十八
訴字第一七二三六號再訴願決定，提起行政訴訟，本院判決如左︰
    主  文
原告之訴駁回。
    事  實
緣原告八十三年度綜合所得稅結算申報，申報其配偶吳椿卿所經營之迪斯奈幼稚園之
營利所得為新台幣（下同）八六、一四二元。被告核定其他所得為二、三四○、四二
六元併課原告八十三年度綜合所得稅。原告不服，申經復查結果，未准變更，原告不
服，提起訴願、再訴願，遞遭決定駁回，遂提起行政訴訟，茲摘兩造訴辯意旨於次
：
原告起訴意旨及補充理由略謂：一、原告之配偶吳椿卿經營迪斯奈幼稚園秉持取之社
會，回饋國家，培育下一代幼苗為主要宗旨，又納稅本是國民應盡義務，深知其意，
但倘因不甚瞭解國稅法規，並欠缺申報經驗，且事隔多年，無法完整搜集提示帳簿、
文據，致枉繳稅金，原告至感，深受不明之。二、被告核定八十三年度迪斯奈幼稚
園全年收入為六、六八六、九三○元，原告不知依何根據？據悉係依開學初，全園幼
童就讀之投保名額核計，倘確是如此，實有失準確與公平。因幼稚園非義務教育，學
期期間不適休學，中途轉學、搬家、退學等因素甚頻，故學期中，流動率極高（約有
15﹪－20﹪），但迪斯奈幼稚園為幼兒安全考量，就學當日即加入學童平安保險，期
間因故離園之幼童未再辦理退保手續（因保險公司無法再退還保費），因此，若依學
期初投保名額核定全年收入實有欠準確。即使依被告核定全年收入為六、六八六、九
三○元減除全年費用支出為六、七一七、七一○元。（詳如原告所提出之八十三年度
支出原始憑證）全年尚應虧損三○、七八○元，而非全年核定所得二、三四○、四二
六元，請斟酌原告所提出之原始支出憑證。三、迪斯奈幼稚園會計人員未曾參加國稅
局舉辦之各項稅務研習，且對國稅法規不甚瞭解，或有欠缺申報經驗，致短報費用支
出甚鉅，例如：迪斯奈幼稚園八十三年度伙食費用倘以教職員工加學童名額以一二○
名計（實際名額未知國稅局如何核定書）每日上、下午點心及午餐以三十元計（以最
低算、但實際高於三十元），每月以二十五天計算開伙，每月至少應需九萬元以上，
全年以十一個月算，八十三年全年度伙食費應約達佰萬元。30元×120名×25天／日
×11個月／年＝99萬元（請參閱台南縣八十五學年度私立幼稚園收費標準表、點心、
午餐代辦費項目）以往迪斯奈幼稚園伙食（主、副食）大部分於傳統菜市場採購，故
發票、收據、憑證取得不易，因此短報伙食費用支出頗多，即是一例。（請參閱之八
十三年度支出明細表伙食費科目可得知，僅能申報四五五、○四二元）。四、原告對
行政院台八十八訴一七二三六號之再訴願決定敬悉，對八十三年度原告綜合所得稅事
件一再訴願至全國最高行政機關，深感屈繳稅。五、原告不知國稅法規，並欠缺申
報經驗，請求鈞院對原告之八十三年度綜合所得稅應納稅額，從寬酌減等語。
被告答辯意旨略謂︰按「稽徵機關進行調查或復查時，納稅義務人應提示有關各種證
明所得額之帳簿、文據；其未提示者，稽徵機關得依查得之資料或同業利潤標準，核
定其所得額。」「本法第八十三條所稱之帳簿文據，其關係所得額之一部或關係課稅
年度中某一期間之所得額，而納稅義務人未能提示者，稽徵機關得就該部分依查得之
資料或同業利潤標準核定其所得額。」為行為時所得稅法第八十三條第一項及同法施
行細則第八十一條所規定。次按「私人辦理之補習班、幼稚園、托兒所養護、療養院
（所）不符合免稅規定。其所得之查核準用本辦法。」「執行業務者於規定期限內辦
理結算申報並能提供證明所得額之帳簿、文據調查者，應依所得稅法第八十三條及同
法施行細則第十三條規定訂定之收費及費用標準核定其所得額。」為執行業務所得查
核辦法第二條第二項及第八條前段所明定。所謂未提示，兼指帳簿文據全部未提示，
或雖提示而有不完全、不健全或不相符者，均有適用，鈞院著有六十一年判字第一九
八號判例及八十二年度判字第二○八八號、第二七二○號等判決可資參照。又私立托
兒所、幼稚園之設立人如未依法辦理結算申報或未依法設帳記載並保存憑證，或未能
提供證明所得額之帳簿文據者，其必要費用為收入之百分之六十五，復為財政部八十
四年二月八日台財稅第八四一六○三九○七號函頒八十三年度私人辦理補習班、托兒
所、幼園暨養護、療養院（所）成本及必要費用標準四所規定。二、迪斯奈幼稚園本
年度申報收入為四、三○七、一○七元，被告依其學童保險人數核定收入為六、六八
六、九三○元，減除部頒費用標準四、三四六、五○四元，核定全年度所得為二、三
四○、四二六元。三、原告主張幼稚園非義務教育，學期間不適休學、中途轉學、搬
家、退學等因素甚頻，故學期中流動率極高（約有十五﹪－二○﹪），但本園為幼兒
安全考量，就學當日即加入學童平安保險，期間因故離園之幼童，未再辦理退保手續
（因保險公司無法再退還保費），因此若依學期初投保名額核定全年收入有欠準確。
查被告於復查時即函請原告提示有關具體證明文件，未獲提供，是難認其主張為真實
，原告仍執前詞爭訟，自難採認。四、原告又主張依被告核定全年收入為六、六八六
、九三○元，減除實際費用支出應為六、七一七、七一○元，全年尚虧損三○、七八
○元，又該園伙食（主、副食）大部分於傳統市場採購，故發票收據憑證取得不易，
因此短報伙食費用支出頗多云云。查原告並未提供依規定之相關帳簿、憑證以實其說
，所訴難謂可採。五、綜上，本行政訴訟顯無理由，請求駁回其訴等語。
    理  由
按「稽徵機關進行調查或復查時，納稅義務人應提示有關各種證明所得額之帳簿、文
據；其未提示者，稽徵機關得依查得之資料或同業利潤標準，核定其所得額。」「本
法第八十三條所稱之帳簿文據，其關係所得額之一部或關係課稅年度中某一期間之所
得額，而納稅義務人未能提示者，稽徵機關得就該部分依查得之資料或同業利潤標準
核定其所得額。」為行為時所得稅法第八十三條第一項及同法施行細則第八十一條所
規定。次按「私人辦理之補習班、幼稚園、托兒所、養護、療養院（所）不符合免稅
規定者。其所得之查核準用本辦法。」「執行業務者於規定期限內辦理結算申報並能
提供證明所得額之帳簿、文據調查者，其執行業務所得，應依帳載核實認定。其未依
規定提供調查者，應依所得稅法第八十三條及同法施行細則第十三條規定訂定之收費
及費用標準核定其所得額。」為行為時執行業務所得查核辦法第二條第二項及第八條
前段所明定。所謂未提示，兼指帳簿文據全部未提示，或雖提示而有不完全、不健全
或不相符者，均有適用，本院著有六十一年判字第一九八號判例。又私立托兒所、幼
稚園之設立人如未依法辦理結算申報或未依法設帳記載並保存憑證，或未能提供證明
所得額之帳簿文據者，其必要費用為收入之百分之六十五，復為財政部八十四年二月
八日台財稅第八四一六○三九○七號函頒八十三年度私人辦理補習班、托兒所、幼稚
園暨養護、療養院（所）成本及必要費用標準四所規定。本件原告八十三年度綜合所
得稅結算申報，申報其配偶吳椿卿所經營之迪斯奈幼稚園之營利所得為八六、一四二
元。被告核定其所得為二、三四○、四二六元，併課原告八十三年度綜合所得稅。原
告不服，申經復查結果，未准變更，乃循序提起行政訴訟，主張如事實欄所載。經查
：(一)原告之配偶吳椿卿為迪斯奈幼稚園之負責人，八十三年度帳載學生人數與其向國
華人壽保險股份有限公司投保學童團體平安險保險人數不符，被告乃依投保人數、原
告所提供之退學名冊及實地查訪之八十三年度幼稚園、托兒所調查紀錄表（以下稱調
查紀錄表）所載收入情形核定其收入六、六八六、九三○元，減除財政部頒費用標準
四、三四六、五○四元，核定全年所得為二、三四○、四二六元。揆諸首揭規定及說
明，核無違誤。(二)、迪斯奈幼稚園之調查紀錄表載明上學期自二月至七月，下學期自
九月至次年一月，原查係依上課期間核定收入，亦即八月份並未核定收入，其餘月份
未收費部分，經以八十五年十二月二十八日南區國稅新化審字第八五○三五○五○號
函請原告提示中途退學學生之退費憑證等有關具體證明文件，原告未能提供，尚難認
其主張為真實。被告除根據學童平安保險人數外，並參酌原告所提示之退學名冊等資
料，核定迪斯奈幼稚園之收入，並非如原告所主張僅以學童平安保險人數為據。又原
告主張被告核定之收入偏高，惟未提示具體有利之事證。(四)、至原告主張該幼稚園實
際費用支出應為六、七一七、七一○元，有薪資表、支出明細表及帳簿摘頁等可稽，
縱收入為六、六八六、九三○元，則全年所得尚虧損三○、七八○元等語。惟原告所
提出之薪資表並無所得人蓋章具領之紀錄，而伙食費及其他費用支出部分亦未提示相
關之帳簿、憑證，以實其說，則原告此部分主張，亦尚不足採。(五)、綜上所述，原告
所訴，核無可採，一再訴願決定，遞予維持原處分（復查決定），均無不合，原告起
訴意旨，難謂有理，應予駁回。
據上論結，本件原告之訴為無理由，爰依行政訴訟法第二十六條後段，判決如主文。
中    華    民    國     八十九      年      五      月      十九       日
                    行 政 法 院 第 六 庭
                                審 判 長 評  事      徐  樹  海
                                         評  事      林  茂  權
                                         評  事      高  啟  燦
                                         評  事      蔡  進  田
                                         評  事      劉  鑫  楨
右  正  本  證  明  與  原  本  無  異
                                         法院書記官  陳  盛  信
中    華    民    國     八十九      年      五      月     二十二      日


司法院資訊處製作；財團法人民間司法改革基金會備份。
